【裁判字號】    89,易,5510
【裁判日期】    900130
【裁判案由】    違反勞動基準法
【裁判全文】
臺灣高雄地方法院刑事判決                        八十九年度易字第五五一號
    公訴人  臺灣高雄地方法院檢察署檢察官
    被  告  甲○○
右列被告因違反勞動基準法案件，經檢察官提起公訴（八十九年度偵字第二五四八八
號），本院判決如左：
    主  文
甲○○違反女工不得於午後十時至翌日六時之時間內工作之規定，處罰金壹萬貳仟元
，如易服勞役以參佰元折算壹日。
    事  實
一、甲○○為高雄市○○區○○街五十一號二樓「年代美容坊」之負責人，該美容坊
    係從事人體全身護膚、精油推拿等按摩工作，甲○○並得依其業務需要僱用勞工
    ，為勞動基準法第二條第第二款所規定之雇主。其明知雇主非依勞動基準法第四
    十九條之規定，經取得勞工或公會同意，並實施晝夜三班制，安全衛生完善及備
    有女工宿舍，或有交通工具接送，並經主管機關核准者，不得使女工於午後十時
    至翌晨六時之時間內工作，竟仍基於使女工在上揭禁制時間內工作之犯意，在未
    實施晝夜三班制、未備有女工宿舍、未有交通工具接送及未經主管機關核准之情
    形下，即自民國八十九十月二十二日起，僱用女子沈佩慧、賴玉如、李靜雯、林
    子儷等四人，於每日午後十時起至翌日八時止，從事人體全身護膚、精油推拿等
    按摩工作，並另僱用女子文怡明、吳曉芳等二人，每日從事人體全身護膚、精油
    推拿等按摩工作至午後十二時止。嗣於八十九年十月二十五日二十二時三十分許
    ，為警當場查獲沈佩慧、文怡明、賴玉如、李靜雯、吳曉芳、林子儷等六人在上
    址工作。
二、案經高雄市政府函送臺灣高雄地方法院檢察署檢察官偵查起訴。
    理  由
一、右揭犯罪事實，業據被告甲○○迭於警訊、偵查及本院審理時坦承不諱，核與證
    人沈佩慧、文怡明、賴玉如、李靜雯、吳曉芳、林子儷等六人於警訊時所述情節
    大致相符，並有高雄市政府警察局新興分局臨檢現場檢查紀錄一紙附卷可資佐證
    ，事證明確，被告犯行洵堪認定，應依法加以論科。
二、按雇主未經取得勞工或公會同意，並實施晝夜三班制，安全衛生完善及備有女工
    宿舍，或有交通工具接送，且有因不能控制及預見之非循環性緊急事故，干擾
    該事業之正常工作時間者，生產原料或材料有易於敗壞，為免於損失必須於夜
    間工作者，擔任管理技術之主管職務者，遇有國家緊急事故或為國家經濟重
    大利益所需要，徵得有關勞雇團體之同意，並經中央主管機關核准者，運輸、
    倉儲及通信業經主管機關核定者，衛生褔利及公用事業，不需從事體力勞動者
    等情形，並經主管機關核准者，不得使女工於午後十時至翌晨六時之時間內工作
    ，勞動基準法第四十九條第一項定有明文。本件被告甲○○為雇主使女工在上揭
    禁制時間內工作，核其所為係犯勞動基準法第七十七條之違反勞動基準法第四十
    九條第一項之女工不得於午後十時至翌晨六時之時間內工作之規定罪。又被告雖
    僱用沈佩慧、文怡明、賴玉如、李靜雯、吳曉芳、林子儷等六人，惟勞動基準法
    所要保護者，係社會整體之勞工法益，故本件被告所為僅侵害單一法益，屬單純
    一罪，應予指明。再被告雖另辯稱不知有前揭勞工基準法規定，惟按不得因不知
    法律而免除刑事責任，刑法第十六條前段定有明文，且被告身為負責人，欲僱用
    他人為其工作，其自身即負有知悉相關規定之義務，亦不得以主管機關未加宣導
    而卸其責任，故被告前開辯解，尚不足為其有利之認定，附此敘明。爰審酌被告
    之犯罪動機、目的、手段，與生活狀況、品行、智識程度，犯後坦承犯行、態度
    良好，情節尚非重大等一切情狀，酌情量處如主文所示之刑，並諭知易服勞役之
    折算標準，以示儆懲。
據上論斷，應依刑事訴訟法第二百九十九條第一項前段，勞動基準法第七十七條、第
四十九條第一項前段，刑法第十一條前段、第四十二條第二項，罰金罰鍰提高標準條
例第二條，判決如主文。
本案經檢察官何景東到庭執行職務。
中      華      民      國    九十      年      一      月     三十     日
                                臺灣高雄地方法院刑事第七庭
                                  法  官    劉傑民
右正本證明與原本無異。
如不服本判決，應於判決送達後十日內，向本院提出上訴狀。
                                  書記官    林豐富
中    華    民    國      九十      年      一      月      三十      日
附錄本判決論罪法條：
勞動基準法第七十七條：
違反第四十二條、第四十四條第二項、第四十五條、第四十七條、第四十八條、第四
十九條或第六十四條第一項規定者，處六月以下有期徒刑、拘役或科或併科二萬元以
下罰金。


司法院資訊處製作；財團法人民間司法改革基金會備份。
